【裁判字號】    97,上訴,1501
【裁判日期】    971023
【裁判案由】    違反毒品危害防制條例
【裁判全文】
臺灣高等法院高雄分院刑事判決        97年度上訴字第1501號
上  訴  人  臺灣高雄地方法院檢察署檢察官
上  訴  人
即  被  告  甲○○
                    （另案在台灣高雄監獄執行中）
上列上訴人因被告違反毒品危害防制條例案件，不服臺灣高雄地
方法院97年度審訴字第2303號中華民國97年7 月18日第一審判決
（起訴案號：臺灣高雄地方法院檢察署96年度偵字第6910號），
提起上訴，本院判決如下：
    主  文
原判決關於轉讓第二級毒品部分撤銷。
甲○○連續明知為禁藥而轉讓，累犯，處有期徒刑陸月，減為有
期徒刑參月。
其他上訴駁回。
    事  實
一、甲○○前因違反麻藥管理條例、藥事法等案件，經台灣高雄
    地方法院分別判處有期徒刑6 月、6 年、1 年，並定其應執
    行之刑為有期徒刑7 年4 月確定，嗣入監服刑後先後經假釋
    、撤銷假釋續執行殘刑，於民國93年9 月30日縮刑期滿執行
    完畢（構成累犯）。詎仍不知警惕，其明知甲基安非他命經
    公告列為毒品危害防制條例之第二級毒品；且安非他命屬中
    樞神經興奮劑，具有輕微之成癮性，服用後會產生依賴性、
    耐藥性，並引起不安、頭昏、顫抖、亢進性反應、失眠、焦
    慮、譫妄、慢性中毒、精神障礙、類似精神分裂症之錯覺、
    幻覺、妄想及伴有行動與性格異常等副作用，其劑量增大時
    ，甚至會導致死亡；而其慣用者，由於精神錯亂，更具有暴
    力攻擊及反社會行為等傾向，情況極為嚴重；尤以戒解不易
    ，其危害國民健康，影響社會安寧，亟須嚴厲管制，以期徹
    底杜絕，是以行政院衛生署於69年公告列為禁藥，依法不得
    轉讓。竟基於轉讓禁藥及第二級毒品之概括犯意，連續自94
    年2 月間某日起至同年4 月間某日止，在其與女友林盈君斯
    時位於高雄縣大社鄉○○路116 號之住處內，多次無償提供
    第二級毒品甲基安非他命予毒癮發作之林盈君施用（尚無證
    據顯示轉讓之數量逾10公克；林盈君施用第二級毒品犯行，
    業經台灣高雄地方法院以95年度易緝字第70號判決確定）。
    嗣甲○○於該轉讓第二級毒品甲基安非他命犯行遭發覺前，
    在其與林盈君共同被訴毒品危害防制條例案件（台灣高雄地
    方法院案號：95年度訴字第1629號，下稱前案）審理中，於
    95年11月27日以證人身分主動供承上情，嗣並接受裁判。
二、案經甲○○自首，並經臺灣高雄地方法院檢察署檢察官自動
    檢舉偵查起訴。
    理  由
壹、有罪部分（即轉讓第二級毒品甲基安非他命禁藥部分）：
一、按「被告以外之人於審判外之陳述，雖不符刑事訴訟法第15
    9 條之1 至第159 條之4 等4 條之規定（即傳聞法則例外得
    為證據之情形），而經當事人於審判程序同意作為證據，法
    院審酌該言詞陳述或書面陳述作成時之情況，認為適當者，
    亦得為證據。」；「當事人、代理人或辯護人於法院調查證
    據時，知有第159 條第1 項不得為證據之情形，而未於言詞
    辯論終結前聲明異議者，視為有前項之同意。」，刑事訴訟
    法第159 條之5 定有明文。查本件關於審判外之陳述，於本
    院調查證據時，檢察官及被告均未於言詞辯論終結前聲明異
    議，本院審酌證人之陳述，依其作成時之情況，並無受到外
    力干擾及壓力之情形，認以之作為證據為適當，依上開規定
    ，均得為證據
二、上開事實，迭據被告甲○○於原審審理及本院審理中坦承不
    諱，核與證人林盈君於台灣高雄地方法院95年度訴字第1629
    號審理中，證述其於94年2 月起所施用之甲基安非他命，來
    源係甲○○等情相符，而證人林盈君確亦因施用第二級毒品
    甲基安非他命被警查獲，經臺灣高雄地方法院以95年度易緝
    字第70號判處有期徒刑4 月，得易科罰金確定，有上開判決
    書1 份附卷可稽，核被告之自白與事實相符，犯行堪以認定
    。
三、查被告行為後，如附表所示之相關法律均業經變更，並於95
    年7 月1 日施行，玆經綜合比較結果，裁判時法並未較為有
    利，從而依刑法第2 條第1 項規定，自應全部適用各該行為
    時法，亦即修正前舊法處斷。至累犯之相關規定，就前案非
    屬軍法裁判，而本案復係故意犯之部分，實質內容並無變動
    ，自不生新舊法比較之問題，而應直接適用裁判時法，均合
    先敘明。又查甲基安非他命係毒品危害防制條例第2 條第2
    項所規定之毒品；且因其屬中樞神經興奮劑，具有輕微之成
    癮性，服用後會產生依賴性、耐藥性，並引起不安、頭昏、
    顫抖、亢進性反應、失眠、焦慮、譫妄、慢性中毒、精神障
    礙、類似精神分裂症之錯覺、幻覺、妄想及伴有行動與性格
    異常等副作用，其劑量增大時，甚至會導致死亡；而其慣用
    者，由於精神錯亂，更具有暴力攻擊及反社會行為等傾向，
    情況極為嚴重；尤以戒解不易，危害國民健康，影響社會安
    寧，亟須嚴厲管制，以期徹底杜絕，是以行政院衛生署於69
    年公告列為禁藥管理，即甲基安非他命同時具有第二級毒品
    及禁藥之性質。是轉讓甲基安非他命之行為，同時觸犯藥事
    法第83條第1 項之明知為禁藥而轉讓罪，以及毒品危害防制
    條例第8 條第2 項之轉讓第二級毒品罪，2 罪間係法規競合
    關係，應僅論以較重之明知為禁藥而轉讓1 罪論處。核被告
    甲○○所為，係犯藥事法第83條第1 項之明知為禁藥而轉讓
    罪，公訴人認係犯毒品危害防制條例第8 條第2 項之轉讓第
    二級毒品罪，尚有未合，起訴所引應適用之法條，爰予變更
    。被告先後多次轉讓禁藥之犯行，時間緊接，手法相同，觸
    犯構成要件相同之罪名，應依修正前刑法第56條連續犯規定
    ，論以1 罪。被告曾經犯罪事實欄所示徒刑之宣告與執行完
    畢，有臺灣高等法院被告前案紀錄表可按，其於該徒刑執行
    完畢後，5 年以內故意再犯本案有期徒刑以上之罪，應依刑
    法第47條第1 項論以累犯，並加重其刑。被告於本案犯行遭
    發覺前，主動供承犯行，嗣並接受裁判，經本院核閱全卷無
    訛，其乃係對於未經發覺之罪自首並願接受裁判，應依修正
    前刑法第62條前段規定，減輕其刑，被告應處之刑有加重減
    輕事由，並先加重後減輕之。
四、原審就此部分據以論罪科刑，固非無見。惟查被告甲○○係
    犯藥事法第83條第1 項之罪，公訴人起訴認係犯毒品危害防
    制條例第8 條第2 項之罪，其應適用法律尚有未合。檢察官
    上訴意旨，執此指摘原判決此部分不當，為有理由；被告上
    訴意旨，以被告已因轉讓第一級毒品罪，經臺灣高雄地方法
    院以95年度訴字第1629號判處徒刑確定在案，本件應為免訴
    之判決云云，因本罪係轉讓第二級毒品罪，並非轉讓第一級
    毒品罪，此部分被告尚有誤會，則無理由。應由本院將原判
    決關於轉讓第二級毒品部分撤銷改判。爰審酌被告連續無償
    提供甲基安非他命予林盈君施用，固屬不該，惟念被告係因
    見女友林盈君毒癮發作，始為本件犯行，犯罪之動機、惡性
    俱非甚高，且被告於偵審程序中，始終坦承犯行，非無悔意
    等一切情狀，量處有期徒刑6 月。被告為本案犯行之時間在
    96 年4月24日前，所犯之罪合於中華民國九十六年罪犯減刑
    條例所定之減刑條件，併依該條例減其宣告刑2 分之1 為有
    期徒刑3 月。
貳、免訴部分（轉讓第一級毒品海洛因部分）：
一、公訴意旨略以：被告甲○○明知海洛因業經公告列為毒品危
    害防制條例之第一級毒品，不得轉讓，竟基於轉讓第一級毒
    品之概括犯意，連續自民國94年2 月間某日起至同年4 月間
    某日止，在其位於高雄縣大社鄉○○路116 號之住處，多次
    無償提供第一級毒品海洛因予林盈君施用（林盈君施用第一
    級毒品犯行業經臺灣高雄地方法院以95年度訴緝字第79號判
    決確定），因認被告此部分所為，涉犯毒品危害防制條例第
    8 條第1 項之轉讓第一級毒品罪嫌云云。
二、按案件曾經判決確定者，應為免訴之判決，此項原則關於實
    質上1 罪或裁判上1 罪，均有其適用。連續犯係裁判上1 罪
    ，其一部分犯罪事實曾經判決確定者，其效力當然及於全部
    ，故檢察官復將其他部分重行起訴，亦應諭知免訴之判決（
    最高法院49年臺非字第20號判例參照）。
三、查被告前被訴於94年4 月5 日晚間11時許轉讓第一級毒品海
    洛因1 小包予林錦文施用，所涉毒品危害防制條例第8 條第
    1 項之轉讓第一級毒品犯行（下稱前案），業經檢察官提起
    公訴，並由臺灣高雄地方法院於96年1 月5 日以95年度訴字
    第1629號判決判處有期徒刑1 年2 月，嗣被告不服對之提起
    上訴後，已於96年3 月19日撤回上訴而告確定，有該刑事判
    決書及臺灣高等法院被告前案紀錄表各1 份在卷足稽。本院
    經核前案犯行與本案經檢察官所起訴之連續轉讓第一級毒品
    海洛因犯行，時間緊接，手法相同，復犯同一之罪名，顯係
    基於概括犯意反覆實施者，自屬95年7 月1 日刑法修正施行
    前所規定之連續犯，而為裁判上1 罪，要不因被告轉讓之對
    象有林錦文、林盈君之別而異（非得僅因受讓對象之不同即
    謂非出於概括犯意），依審判不可分原則，前案判決之效力
    ，自應及於全部犯罪事實。
四、原審因而為被告甲○○轉讓第一級毒品海洛因部分免訴之判
    決，並不經言詞辯論為之，核無不合，檢察官上訴意旨，以
    本案係另行起意，應另論罪科刑云云，指摘原判決此部分不
    當，為無理由，應予駁回。
據上論結，應依刑事訴訟法第368 條、第369 條第1 項前段、第
364 條、第299 條第1 項前段、第300 條，藥事法第83條第1 項
，刑法第2 條第1 項前段、第11條前段、第47條第1 項，修正前
刑法第56條、第62條前段，中華民國九十六年罪犯減刑條例第2
條第1 項第3 款、第7 條，判決如主文。
本案經檢察官孫小玲到庭執行職務。
中    華    民    國    97    年    10    月    23    日
                  刑事第五庭    審判長法  官  曾永宗
                                      法  官  王伯文
                                      法  官  任森銓
以上正本證明與原本無異。
如不服本判決應於收受本判決後10日內向本院提出上訴書狀，其
未敘述上訴理由者，並得於提起上訴後10日內向本院補提理由書
狀（應附繕本）「切勿逕送上級法院」。
中    華    民    國    97    年    10    月    23    日
                                      書記官  廖素珍
┌───────────────────────────────────────────────┐
│附表：                                                                                        │
├──────┬─────────────┬─────────────┬───────┬────┤
│相關變更條文│行為時法（下稱舊法）之內容│裁判時法（下稱新法）之內容│比  較  理  由│備    註│
├──────┼─────────────┼─────────────┼───────┼────┤
│【罰金刑最低│罰金：（銀元）1 元以上。有│罰金：新臺幣1000元以上，以│罰金刑之最低度│舊法均較│
│度刑之變更與│期徒刑加減者，其最高度及最│百元計算。有期徒刑或罰金加│刑，由銀元10元│為有利。│
│加、減】刑法│低度同加減之。拘役或罰金加│減者，其最高度及最低度同加│（前經提高10倍│        │
│第33條第5 款│減者，僅加減其最高度。    │減之。拘役加減者，僅加減其│）即新臺幣30元│        │
│、第67條、第│                          │最高度。                  │，提高為新臺幣│        │
│68條        │                          │                          │1000元；且加（│        │
│            │                          │                          │減）之最低數額│        │
│            │                          │                          │，亦由銀元1元 │        │
│            │                          │                          │即新臺幣3 元，│        │
│            │                          │                          │提高成為新臺幣│        │
│            │                          │                          │100 元；又罰金│        │
│            │                          │                          │刑之最低度刑亦│        │
│            │                          │                          │同加（減）之。│        │
├──────┼─────────────┼─────────────┼───────┼────┤
│ 【連續犯】 │第56條：「連續數行為而犯同│（刪除）                  │新法刪除連續犯│被告先後│
│            │一之罪名者，以一罪論。但得│                          │之規定。      │之犯行，│
│            │加重其刑至2 分之1 。」    │                          │              │依新法須│
│            │                          │                          │              │分論併罰│
│            │                          │                          │              │，依舊法│
│            │                          │                          │              │則僅論一│
│            │                          │                          │              │罪，是舊│
│            │                          │                          │              │法有利。│
│            │                          │                          │              │        │
│            │                          │                          │              │        │
├──────┼─────────────┼─────────────┼───────┼────┤
│【自首變更】│對於未發覺之罪自首而受裁判│對於未發覺之罪自首而受裁判│自首由一律必減│舊法有利│
│ 刑法第62條 │者，減輕其刑。但有特別規定│者，「得」減輕其刑。但有特│輕其刑，變更為│。      │
│            │者，依其規定。            │別規定者，依其規定。      │「得」減輕其刑│        │
│            │                          │                          │。            │        │
├─┬────┴─────────────┴─────────────┴───────┴────┤
│結│1.論罪科刑方面，茲經整體比較結果，以舊法之規定，較為有利。                                │
│論│                                                                                          │
└─┴─────────────────────────────────────────────┘
附錄本件判決論罪科刑法條：
藥事法第83條
明知為偽藥或禁藥，而販賣、供應、調劑、運送、寄藏、牙保、
轉讓或意圖販賣而陳列者，處七年以下有期徒刑，得併科新臺幣
五百萬元以下罰金。
犯前項之罪，因而致人於死者，處七年以上有期徒刑，致重傷者
，處三年以上十二年以下有期徒刑。
因過失犯第一項之罪者，處二年以下有期徒刑、拘役或科新臺幣
三十萬元以下罰金。
第一項之未遂犯罰之。


司法院資訊處製作；財團法人民間司法改革基金會備份。
